【裁判字號】    89,交易,950
【裁判日期】    900703
【裁判案由】    過失傷害
【裁判全文】
臺灣高雄地方法院刑事判決                        八十九年度交易字第九五號
    公  訴  人  臺灣高雄地方法院檢察署檢察官
    被      告  乙○○
右列被告因過失傷害案件，經檢察官提起公訴 (八十九年度偵字第一四○○六號)，
本院判決如左：
    主  文
乙○○因過失傷害人，處拘役參拾日，如易科罰金，以佰元折算壹日。
    事  實
一、乙○○考領有普通小客車駕駛執照，於民國八十八年十二月三十一日下午四時許
    ，駕駛車牌號碼ＸＢ─八三八九號自小客車，沿高雄市○○○路三三一之十五號
    前之無名巷由北往南方向行駛，行經該無名巷與修文街一九四巷無號誌交岔路口
    時，本應注意車前人、車狀況，並隨時採取必要之安全措施，及汽車行經無號誌
    交岔路口時，應減速慢行，作隨時停車之準備，以避免危險之發生，雖當時路口
    東北角轉彎處停放有自小客車，會影響行車視線，惟天候晴，柏油路面乾燥無缺
    陷，且依其智識、能力亦無不能注意之情事，詎於行經前揭路口時，疏未注意及
    此，貿然將車直行駛進交岔路口，適有亦疏未注意車輛行至同為支線道之無號誌
    交岔路口，左方車應暫停讓右方車先行之甲○○（有配戴安全帽），騎乘車牌號
    碼ＰＤＨ─一四○號機車，沿修文街一九四巷（起訴書誤繕為沿修文街）由東往
    西直行而至，乙○○見狀閃避不及，造成自小客車車頭撞及甲○○機車右前車身
    ，致使甲○○人、車倒地，因而受有頭部外傷，左肘骨折併脫臼之傷害。乙○○
    於肇事後，於有犯罪偵查權限之機關發覺前，即主動向前往現場處理之警員丙○
    ○坦承肇事，並接受本院裁判。
二、案經甲○○訴由高雄市政府警察局前鎮分局移送臺灣高雄地方法院檢察署檢察官
    偵查起訴。
    理  由
一、訊據被告乙○○，固坦承於右揭時、地，駕駛車牌號碼ＸＢ─八三八九號自小客
    車沿復興三路三一一之十五號前無名巷由北往南方向行駛，行經修文街一九四巷
    巷口時，自小客車左前保險桿撞及告訴人騎乘車牌號碼ＰＤＨ─一四○號機車機
    車右前車身之事實，惟矢口否認有何過失犯行，辯稱：當時我車速二十幾公里，
    路口沒有號誌，是告訴人突然衝出來，我發現時要剎車已來不及云云。惟查，細
    繹卷附警製道路交通事故調查報告表及車禍現場照片，本件車禍係發生在高雄市
    ○○○路三三一之十五號前之無名巷與修文街一九四巷之無號誌交岔路口，該無
    名巷及修文街一九四巷均為支線道，車禍發生前，被告駕駛自小客車沿無名巷由
    北往南方向行駛，告訴人騎乘機車沿修文街一九四巷由東往西方向行駛，車禍發
    生後，被告之自小客車車頭已過交岔路口中心處，自小客車車頭保險桿之車牌掉
    落，告訴人之機車右前車身受損卡在自小客車保險桿，及路口中心處往南留有○
    ˙八公尺之機車刮痕等情觀之，顯見被告駕駛之自小客車應係在交岔路口中心撞
    及告訴人機車，並將機車往前推行，留下機車刮地痕無訛。
二、按汽車駕駛人，應注意車前人車狀況，隨時採取必要之安全措施，以避免危險之
    發生；汽車行經無號誌交岔路口時，應減速慢行，作隨時停車之準備，道路交通
    安全規則第九十四條第三項、第九十三條第四款定有明文。被告既考領有普通小
    型車駕駛執照，上開規定自應知悉甚詳，且亦為其應注意並能注意之義務，則其
    駕車行經上開交岔路口時，理減速慢行，注意車前狀況，並作隨時停車之準備，
    且當時上開路口東北角轉彎處停有汽車，致使沿無名巷由北向南行駛之被告及沿
    修文街一九四巷由東向西行駛之告訴人的行車視線受阻，此為被告及告訴人自承
    在卷，並有卷附車禍現場照片可稽，而被告右方視線既因受阻，無法看清楚修文
    街一九四巷東往西向有無來車，即應更加小心駕駛，作隨時停車之準備，以避免
    撞及來車，詎被告於行經上開路口時，竟疏為注意及此，以致在路口中心處發現
    告訴人行駛而至時，因煞車不及而撞及告訴人之機車，被告之駕駛行為有過失，
    灼然至明。又汽車（依道路交通安全規則第二條第一款、第三條第六款規定，機
    車係屬道路交通管理處罰條例及該條例第九十二條授權制定之道路交通安全規則
    所規定之「汽車」之一種）行至同為支線道之無號誌交岔路口，左方車應暫停讓
    右方車先行，道路交通安全規則第一百零二條第一項第二款定有明文。本件告訴
    人騎乘機車沿修文街一九四巷支線道行駛上開無號誌交岔，疏為注意讓被告沿同
    為支線道之無名巷行駛而來之右方車先行，即貿然直行而至，其駕駛行為有違上
    開規定，此有上開道路交通事故調查報告表及肇事現場照片在卷可稽，告訴人對
    於本件車禍事故之發生與有過失，惟此仍不得解免被告過失罪責，附此敘明。又
    告訴人確因本件車禍受有頭部外傷，左肘骨折併脫臼之傷害，此有阮綜合醫院出
    具之診斷證明書在附卷可憑，是被告之過失犯行與告訴人之傷害間，顯有相當因
    果關係。本件罪證已臻明確，被告過失傷害犯行，洵堪認定。
三、核被告所為，係犯刑法第二百八十四條第一項前段之過失傷害罪。被告於肇事後
    ，犯罪未被有偵查犯罪權限之機關發覺前，即主動向前往現場處理之警員丙○○
    坦承肇事，業經丙○○證述明確，合乎自首要件，應依刑法第六十二條前段規定
    減輕其刑。爰審酌被告過失程度，告訴人所受之傷害，告訴人就本件車禍之發生
    亦有上開過失，及告訴人前已與被告達成民事和解，嗣因保險金請領問題而提出
    告訴等一切情狀，爰量處如主文所示之刑。又被告於犯罪後，刑法第四十一條於
    九十年一月四日修正，並於同月十日公布施行，有關易科罰金之部分，範圍擴大
    為最重本刑五年以下有期徒刑之罪，惟與被告所犯之罪比較後並不影響，依刑法
    第二條第一項前段之規定，應適用裁判時之刑法第四十一條第一項規定，並諭知
    易科罰金之折算標準
據上論斷，應依刑事訴訟法第二百九十九條第一項段，刑法第二百八十四條第一項前
段、第六十二條前段、第二條第一項前段、第四十一條第一項，罰金罰鍰提高標準條
例第一條前段、第二段，判決如主文。
中      華      民      國      九十    年      七      月      三      日
                                  臺灣高雄地方法院交通法庭
                                      法  官  廖  純  卿
右正本證明與原本無異。
如不服本判決，應於判決送達後十日內，向本院提出上訴狀。
                                      書記官  林  孝  聰
中    華    民    國      九十      年      七      月          四      日
附錄本案論罪科刑法條全文：
刑法第二百八十四條第一項前段。
中華民國刑法第二百八十四條
 (過失傷害罪)
因過失傷害人者，處六月以下有期徒刑、拘役或五百元以下罰金，致重傷
者，處一年以下有期徒刑、拘役或五百元以下罰金。
金。


司法院資訊處製作；財團法人民間司法改革基金會備份。
